臺灣高等法院民事判決　　　　　　　　95年度家上易字第44號
上　訴　人即
附帶被上訴人　甲○○
被上訴人即
附帶上訴人　　乙○○
　　　　　　　丁○○
上二人共同
法定代理人　　丙○○
訴訟代理人　　李宏文律師
上列當事人間請求給付扶養費事件，上訴人對於中華民國95年8
月23日臺灣桃園地方法院95年度家訴字第109號第一審判決提起
上訴，被上訴人提起附帶上訴，經本院於96年1月10日言詞辯論
終結，判決如下：
    主  文
原判決關於命上訴人給付被上訴人部分，及該部分假執行之宣告
暨訴訟費用之裁判均廢棄。
上廢棄部分，被上訴人在第一審之訴及假執行之聲請均駁回。
附帶上訴及假執行之聲請均駁回。
第一、二審及附帶上訴訴訟費用均由被上訴人負擔。
    事實及理由
一、被上訴人即附帶上訴人乙○○、丁○○（下稱被上訴人）起
    訴主張：被上訴人乙○○【民國（下同）○○年○月○日出生】
    、丁○○（○○年○月○○日出生）為上訴人即附帶被上訴人（
    下稱上訴人）與被上訴人之法定代理人丙○○於婚姻關係存
    續中所生，雖上訴人與丙○○於95年3月1日協議離婚，惟父
    母對於未成年子女之扶養義務，不因離婚而受影響，被上訴
    人二人均為未成年人且無謀生能力，上訴人與丙○○應共同
    負擔對其之扶養義務。依行政院主計處統計之93年度每人平
    均每月消費支出為新台幣（下同）23,729元，上訴人應分擔
    被上訴人扶養費用各1/2即11,864元，則自95年6月 5日起至
    被上訴人成年之日止，上訴人應按月於每月10日前，給付被
    上訴人每人各11,864元，並類推適用非訟事件法第127條第2
    項之規定，於上訴人若有遲誤一期履行者，視為全部到期等
    情。爰依民法第1114條第1款、第1116條之2規定，求為命：
    上訴人應自95年6月5日起至乙○○、丁○○成年之日止，按
    月於每月10日分別給付乙○○、丁○○各11,864元。（原審
    就超過每人每月6,000 元部分為被上訴人敗訴之判決，上訴
    人就其敗訴部分全部聲明不服，提起上訴；被上訴人於本院
    審理中亦就其敗訴部分於2,035 元範圍內提起附帶上訴。又
    被上訴人另請求上訴人給付扶養費 71,1 84元部分，經原審
    判決駁回後，被上訴人未聲明不服，已告確定，故不予論述
    ）並答辯及附帶上訴聲明：(一）上訴駁回。（二）原判決駁回後開
    （三）（四）部分廢棄。（三）上訴人應自95年6月5日起至108年7月31日
    止，按月於每月10日再給付乙○○ 2,035元。（四）上訴人應自
    95年6月5日起至110年1月13日止，按月於每月10日再給付丁
    ○○2,035元。（五）願供擔保，請准宣告假執行之判決。
二、上訴人則以：被上訴人之法定代理人丙○○曾傷害上訴人，
    經台灣桃園地方法院94年家護字第206號核發保護在案，上
    訴人乃於95年3月1日與丙○○協議離婚，並約定「子女之扶養
    費用由丙○○負擔，丙○○同意不向上訴人要求子女之任何
    費用」，被上訴人尚屬年幼，不可能向其請求扶養費用，本
    件訴訟應係丙○○個人意思，然丙○○明知上開約定，卻仍
    向上訴人請求子女扶養費，顯有悖於誠實信用原則。又依丙
    ○○目前之經濟狀況觀之，應有能力扶養小孩，被上訴人目
    前不缺乏生活所需，且倘若被上訴人不能生活，則上訴人願
    予以扶養，而非僅支出金錢，故被上訴人之請求，為無理由
    等語，資為抗辯。並上訴及答辯聲明：(一）原判決不利於上訴
    人部分廢棄。（二）上廢棄部分，被上訴人於第一審之訴及假執
    行之聲請均駁回。（三）附帶上訴駁回。
三、被上訴人主張被上訴人為上訴人與被上訴人之法定代理人丙
    ○○於婚姻關係存續中所生之子之事實，業據提出戶籍謄本
    為證，且為上訴人所不爭執，堪信為真正。被上訴人又主張
    上訴人雖與丙○○於95年3月1日協議離婚，但父母對於未成
    年子女之扶養義務，不因離婚而受影響，被上訴人二人均為
    未成年人且無謀生能力，上訴人與丙○○應共同負擔對其之
    扶養義務，而依行政院主計處統計之93年度每人平均每月消
    費支出為23,729元，故上訴人應自起訴狀繕本送達上訴人之
    日即95年6月5日起至渠等成年前，按月給付被上訴人其所應
    分擔扶養費用1/2即11, 864元等語，惟為上訴人所否認，並
    以上述情詞置辯。故本件兩造之爭執之要點在於：上訴人與
    丙○○於協議離婚時就被上訴人扶養費負擔之約定，能否拘
    束被上訴人？茲析述如下。
四、按「未滿七歲之未成年人，無行為能力。」「無行為能力人
    由法定代理人代為意思表示，並代受意思表示。」民法第13
    條第1項、民法第76條分別定有明文。查被上訴人乙○○為
    ○○年○月○日出生、丁○○為○○年○月○○日出生，於95年3月1
    日上訴人與被上訴人之法定代理人丙○○協議離婚時，均為
    未滿七歲之未成年人，依上述規定，被上訴人二人均為無行
    為能力人，應由法定代理人代為意思表示，並代受意思表示
    。次查上訴人於95年3月1日與被上訴人之法定代理人丙○○
    協議離婚時，約定「雙方同意依和解筆錄內容子女乙○○、
    丁○○權利義務之行使或負擔由甲方（即丙○○）擔任時，
    子女之扶養費用由甲方負擔，甲方同意不向乙方（即上訴人
    ）要求子女之任何費用」，有協議離婚書在卷可稽（見原審
    卷第25頁），且為兩造所不爭執。雖丙○○是以自己名義簽
    名於協議離婚書，然丙○○既與上訴人約定被上訴人權利義
    務之行使或負擔由丙○○擔任，丙○○即為被上訴人之法定
    代理人，丙○○就被上訴人於父母離婚後之扶養費用給付方
    式，與上訴人達成合意，應認係由丙○○以其為被上訴人法
    定代理人身分所代為意思表示，被上訴人自應受其拘束，故
    依兩造約定，被上訴人之扶養費用應由被上訴人法定代理人
    丙○○全部負擔，且不得向上訴人請求。
五、又查對子女之扶養係父母之應有責任，固為民法第1114條所
    明定。然被上訴人法定代理人丙○○於95年3月1日同意由其
    自行負擔被上訴人之扶養，不向上訴人請求子女之任何扶養
    費用，如丙○○有無法負擔扶養費用之情事，則將被上訴人
    交由上訴人扶養（監護權改定），顯屬對被上訴人之最佳利
    益，而非由丙○○代被上訴人起訴請求上訴人給付扶養費用
    。被上訴人法定代理人丙○○明知其與上訴人就扶養費用已
    有此約定，卻仍代被上訴人向上訴人請求子女扶養費，顯然
    不符誠實信用原則，且如經上訴人支付該扶養費用，則上訴
    人又得依上開約定再請求被上訴人法定代理人丙○○返還，
    如此循環求償，顯不合常理，故被上訴人起訴之基礎，顯然
    有違社會常情與經驗法則，即非可採。
六、綜上所述，被上訴人依民法第1114條第1款、第1116條之2規
    定請求上訴人自95年6月5日起至被上訴人乙○○、丁○○成
    年之日止，按月於每月10日分別給付乙○○、丁○○各8,03
    5 元，為無理由，不應准許。其假執行之聲請亦失所附麗，
    應併予駁回。原審判命上訴人自95年6月5日起至被上訴人乙
    ○○、丁○○成年之日止，按月於每月10日分別給付乙○○
    、丁○○各 6,000元，並為假執行之宣告，自有未洽。上訴
    意旨指摘原判決不當，求予廢棄改判，為有理由。自應由本
    院予以廢棄改判，如主文第二項所示。另原審就上開無理由
    部分之每人每月 2,035元部分，為被上訴人敗訴之判決，並
    無違誤，被上訴人附帶上訴意旨指摘原判決此部分不當，求
    予廢棄，為無理由，應予駁回。其假執行之聲請亦失所附麗
    ，應併予駁回。
七、本件事證已臻明確，兩造其餘之攻擊防禦方法及所提之證據
    ，經審酌後認均無礙判決之結果，爰不予一一論述。
八、據上論結，本件上訴為有理由；被上訴人之附帶上訴為無理
    由，爰判決如主文。
中　　華　　民　　國　　96　　年　　1 　　月　　24　　日
                    民事第十二庭
                        審判長法　官　張宗權
　　　　　　　　　　　　　　  法　官　陳永昌
　　　　　　　　　　　　　　  法　官　蕭艿菁
正本係照原本作成。
如不服本判決，應於收受送達後20日內向本院提出上訴書狀，其
未表明上訴理由者，應於提出上訴後20日內向本院補提理由書狀
（均須按他造當事人之人數附繕本）上訴時應提出委任律師或具
有律師資格之人之委任狀；委任有律師資格者，另應附具律師資
格證書及釋明委任人與受任人有民事訴訟法第466條之1第1項但
書或第2項（詳附註）所定關係之釋明文書影本。
中　　華　　民　　國　　96　　年　　1 　　月　　24　　日
　　　　　　　　　　　　　　　書記官　王秀雲
附註：
民事訴訟法第466條之1（第1項、第2項）：
對於第二審判決上訴，上訴人應委任律師為訴訟代理人。但上訴
人或其他法定代理人具有律師資格者，不在此限。
上訴人之配偶、三親等內之血親、二親等內之姻親，或上訴人為
法人、中央或地方機關時，其所屬專任人員具有律師資格並經法
院認為適當者，亦得為第三審訴訟代理人。




